【裁判字號】    89,上易,42
【裁判日期】    890308
【裁判案由】    違反能源管理法
【裁判全文】
臺灣高等法院高雄分院刑事判決                      八十九年度上易字第四二號
    上  訴  人  臺灣高雄地方法院檢察署檢察官
    被      告  甲○○
                乙○○
右上訴人因被告違反能源管理法案件，不服臺灣高雄地方法院八十八年度易字第四六
三０號中華民國八十八年十一月二十三日第一審判決（起訴案號：臺灣高雄地方法院
檢察署八十八年度偵字第二一六一七號、第二二九０六號），提起上訴，本院判決如
左：
      主  文
上訴駁回。
      理  由
一、公訴意旨略以：被告甲○○於民國八十八年間某日起，在高雄市小港區拆船碼頭
    內蒐購準備拆除之船內之柴油計三萬五千公升，置於油罐車內，放置在碼頭旁，
    等候買主前來，而未經許可，經營柴油之銷售業務，嗣於同年八月二十六日下午
    三時二十分許，因尚未售出，遂以新台幣（下同）一千元之代價，僱用被告乙○
    ○前來駕駛油罐車，欲將油罐車駛出碼頭外兜售柴油，被告乙○○亦明知被告甲
    ○○係經營柴油銷售業務，竟基於幫助之犯意而允諾之，嗣被告乙○○將前開油
    罐車駛至碼頭門口時，被警當場查獲。因認被告甲○○、乙○○涉犯能源管理法
    第二十條之一之罪嫌。
二、按犯罪事實，應依證據認定之，無證據不得推定其犯罪事實；又不能證明被告犯
    罪者，應諭知無罪之判決，刑事訴訟法第一百五十四條、第三百零一條分別定有
    明文。又按被害人之陳述如無瑕疵，且就其他方面調查又與事實相符，固足採為
    科刑之基礎，倘其陳述尚有瑕疵，則在未究明前，遽採為論罪科刑之根據，殊難
    認為適法，最高法院六十一年台上字第三０九九號判例亦有明揭。復按能源管理
    法第二十條之一固規定：「未經許可而經營中央主管機關指定之能源產品之輸入
    、輸出、生產、銷售業務者，處一年以下有期徒刑、拘役或科或併科新台幣三十
    萬元以下罰金，並得沒收其輸入、輸出、生產、銷售之產品。」，惟所謂「銷售
    」與「販賣」，在法律上尚難為相同之解釋，「銷售」除販入外，尚須具備有「
    售出」之行為，犯罪始能成立（最高法院七十九年五月八日七十九年度第二次刑
    事庭會議決議（一）意旨參照）。而所謂業務，固係指基於社會生活之地位，繼
    續實施之事務，但所謂之銷售業務，尚難因此即謂包括為銷售而廣告、陳列、收
    購、連絡買主及運送等一系列為達成銷售目的之行為。
三、訊據被告甲○○、乙○○均堅決否認有何違反能源管理法犯行，被告甲○○辯稱
    ：這些柴油是伊向準備拆船的船內清艙收購而來，每公升準備以五、六元之價格
    出售，後來存放的地點發生火災，船東叫伊將收購的柴油運走，伊就以一千元的
    代價，請被告乙○○幫伊運到港區外面，結果剛運出紅毛港區碼頭，就被警查獲
    ，伊固有意要販售，但尚未出售等語；被告乙○○亦辯稱：伊係受雇於被告甲○
    ○以一千元的代價將上開柴油要載運到大林埔，結果出港區外即被警查獲等語。
四、經查：被告甲○○收購柴油係準備要販售，而被告乙○○知悉載運的是柴油，仍
    受僱載運，於運出紅毛港區碼頭時，即為警查獲等情，固分據被告甲○○、乙○
    ○於本院調查、審理時坦承不諱。惟被告乙○○當時僅將油罐車運出紅毛港區碼
    頭，即被警查獲，已據渠等供述甚明，並有警訊筆錄一紙附卷可憑，顯然並未查
    獲被告甲○○、乙○○曾將柴油出售予他人之情形，尚難認被告甲○○、乙○○
    已將柴油出售予他人。既無法證明被告甲○○、乙○○業已將上開柴油販售，則
    不論扣案之柴油是否為被告甲○○、乙○○準備販售之用，揆諸前開說明，即應
    認與能源管理法第二十條之一「銷售」之構成要件未合，自難以該罪相繩。此外
    ，復查無其他積極證據足認被告甲○○、乙○○二人確有公訴人所指之犯行，被
    告犯罪即屬不能證明。
五、原審為被告甲○○、乙○○均無罪之諭知，核無不合。上訴人臺灣高雄地方法院
    檢察署檢察官以原審未顧及銷售行為與銷售業務不同為由，提起上訴，指摘原判
    決違誤，為無理由，應予駁回。
據上論斷，應依刑事訴訟法第三百六十八條，判決如主文。
本案經檢察官陳國全到庭執行職務。
中    華    民    國     八十九     年       三       月       八       日
                              臺灣高等法院高雄分院刑事第五庭
                                  審判長法官  吳水木
                                        法官  洪慶鐘
                                        法官  陳朱貴
右正本證明與原本無異。
不得上訴。
                                      書記官  洪梅枝
中    華    民    國     八十九     年       三       月        十      日
                                                                        Ａ


司法院資訊處製作；財團法人民間司法改革基金會備份。
